臺灣桃園地方法院刑事裁定　　　　　　 100年度聲字第2382號
聲　請　人
即　被　告　潘富烈
選任辯護人　蕭俊龍律師
上列聲請人即被告因妨害自由等案件（本院100年度訴字第549號
），對於本院民國100年7月5 日受命法官所為之羈押處分不服，
聲請撤銷羈押，本院裁定如下：
    主  文
聲請駁回。
    理  由
一、原處分意旨略以：聲請人即被告潘富烈涉犯刑法第346 條第
    3項、第1項恐嚇取財未遂罪、同法條第2 項恐嚇得利罪嫌，
    於民國100年7月5 日經受命法官訊問後，認其僅坦承出言恐
    嚇被害人楊芝穎、李宜秦，而矢口否認涉有何妨害自由、恐
    嚇取財犯行，然其犯行業據證人楊芝穎、李阿葉、黃輝郎等
    人證述明確，犯罪嫌疑重大，又本案尚有證人即共犯呂理祥
    、許坤俱尚未到案詰問，有事實足認其有勾串共犯之虞，且
    被告於4 個月內反覆以恐嚇取財之方式恫嚇上開被害人，亦
    有事實足認其有反覆實施同一犯罪之虞，合於刑事訴訟法第
    101條第1項第2款、第101條之1第1 項第8款之情形，而有羈
    押之必要，爰處分自同日起執行羈押並禁止接見通信在案。
二、聲請意旨略以：被告聲請（誤為抗告）意旨如附件。
三、按對於審判長、受命法官、受託法官或檢察官所為羈押之處
    分有不服者，受處分人得聲請其所屬法院撤銷或變更之，刑
    事訴訟法第416條第1項第1款定有明文；次按所屬法院認為
    抗告無理由者，應以裁定駁回之，此於準抗告亦有準用，同
    法第412條、第416條第4項復有明文。再按得為撤銷或變更
    之聲請而誤為抗告者，視為已有聲請，同法第418條第2項後
    段復有明文。茲因本件羈押既係由受命法官於案件繫屬於法
    院時訊問後所為，屬受命法官所為之羈押處分，聲請人雖具
    狀誤為抗告，惟依上開規定，仍應視為已有撤銷或變更原處
    分之聲請，故依前述規定，自應由該處分所屬法院即本院受
    理之，先予敘明。
四、按羈押被告之目的，其本質在於確保訴訟程序得以順利進行
    ，或為確保證據之存在與真實、或為確保嗣後刑罰之執行，
    而對被告所實施剝奪其人身自由之強制處分；被告有無羈押
    之必要，法院僅須審查被告犯罪嫌疑是否重大、有無羈押原
    因、以及有無賴羈押以保全偵審或執行之必要，由法院就具
    體個案情節予以斟酌決定，如就客觀情事觀察，法院許可羈
    押之裁定或延長羈押之裁定，在目的與手段間之衡量並無明
    顯違反比例原則情形，即無違法或不當可言；又執行羈押後
    有無繼續之必要，仍許由法院斟酌訴訟進行程度及其他一切
    情事而為認定，最高法院46年度臺抗字第6 號判例可資參照
    。次按刑事訴訟法第101條第1項所規定「犯罪嫌疑重大」，
    此項實質要件之關鍵在於「嫌疑」重大，而非「犯罪」重大
    ，蓋嫌疑重大者，係指有具體事由足以令人相信被告可能涉
    嫌其被指控之犯罪，與認定犯罪事實所依憑之證據需達無合
    理懷疑之程度，尚屬有別，故法院決定羈押與否，自毋庸確
    切認定被告有罪，僅需檢察官出示之證據，足使法院相信被
    告極有可能涉及被訴犯罪嫌疑之心證程度即屬之。因此，被
    告實際是否成立犯罪，乃本案審判程序時實體上應予判斷之
    問題，並非法院審酌是否羈押之審查要件。羈押之程序，既
    非在確認被告之罪責與刑罰問題，相關證據只須達釋明之程
    度即可，而不必至確信之程度，亦即法院審查羈押與否，僅
    在判斷卷附證據及斟酌訴訟進行之程度予以衡量是否符合要
    件及有必要性，並非認定被告是否成立犯罪，其證據法則無
    須嚴格證明，僅以自由證明為已足。被告雖主張：被害人之
    指訴難免誇大偏頗而有虛偽陳述之危險，公訴人以被害人警
    詢時之證述即認定被告有恐嚇取財犯嫌，過於草率，且被害
    人黃輝郎經與被告對質後，亦指證被告未對其恐嚇或妨害行
    動自由，檢察官及原處分對此均視而不見，本件被害人之指
    訴實不得作為認定被告犯罪嫌疑重大之證據，原處分違反無
    罪推定、嚴格證明法則云云。惟查，被告於本院審理時固否
    認有何恐嚇取財犯行，惟據證人楊芝穎、李阿葉、袁淑玲、
    黃輝郎、黃建裕於警詢、檢察官訊問時之證述，並佐以卷附
    通訊監察譯文內容，顯已足使法院得有被告可能有公訴意旨
    所指犯行之心證，被告辯稱原處分違反無罪推定、嚴格證明
    法則云云，然揆諸上開說明，被告是否成立犯罪，應乃本案
    實體上應予判斷之問題，固有無罪推定、嚴格證明法則之適
    用，至羈押與否之審查，僅在判斷有無實施羈押強制處分之
    必要，無須經嚴格證明，以經釋明得以自由證明為已足，是
    被告所辯，殊屬誤會。至本案相關被害人之陳述是否可採或
    相關證據得否證明被告上開犯嫌，均有待本案事實審法院將
    來審理時予以認定，洵與羈押原因是否存在無涉，被告徒憑
    己見，泛指被害人之證述均無可採云云，自無理由。
五、被告雖又主張：被告與共犯許坤俱不熟識，且許坤俱已遭通
    緝，被告無可能尋得共犯許坤俱而與之勾串，檢察官既已詳
    附證據將被告起訴，顯然有充足之證據證明被告犯罪，其他
    共犯之陳述自當無關緊要，實不能再將共犯許坤俱未到案之
    不利益歸咎於被告；又共犯呂理祥部分已由檢察官另行偵辦
    ，故傳訊呂理祥即可釐清相關案情，亦可於審理時調閱該案
    一探究竟，被告實無串證之虞云云。惟查，被告於檢察官訊
    問時坦承其受共犯呂理祥邀請而與許坤俱，先、後於98年 8
    月20日、同年8 月21日前往被害人李阿葉經營之雜貨店內以
    暸解被害人李阿葉為何不給付六合彩賭金等情（見臺灣桃園
    地方法院檢察署100 年度他字第1168號卷第68頁），雖被告
    否認有何恐嚇取財犯行，然據證人李阿葉、袁淑玲於警詢、
    檢察官訊問時證述情節，已足認其犯罪嫌疑重大，此外，共
    犯呂理祥、許坤俱，均尚未到案經被告詰問，而被告復自承
    與共犯呂理祥熟識之事實（見本院100年度訴字第549號卷第
    24頁背面），另參以共犯許坤俱係經由共犯呂理祥聯繫而與
    被告共同前往被害人李阿葉之雜貨店等情，自有事實足認被
    告與共犯呂理祥勾串，並透過共犯呂理祥與另1 共犯許坤俱
    勾串之虞。至共犯呂理祥雖另案由檢察官偵查中，然其陳述
    是否有利於被告，亦有待本案事實審法院將來審理時予以認
    定，洵與羈押原因是否存在無涉，被告上開主張，亦無理由
    。
六、被告另主張：原處分以被告2 年多前之行為，認定其有反覆
    實施同一犯罪之虞，然被告於近2 年內皆無任何犯罪之事實
    ，更無恐嚇取財之行為，此由被告長期遭監聽下，檢察官亦
    僅能起訴2 年前之往事即明，原處分忽略此一事實，未為通
    盤之評估，僅以起訴書內所載之事實，即認定被告有反覆實
    施恐嚇取財行為，不僅嚴重違反無罪推定原則，亦加入個人
    主觀之臆測，違反客觀原則云云。惟按刑事訴訟法第101 條
    之1 所定之預防性羈押，係因考慮該條所列各款犯罪，一般
    而言，對於他人生命、身體、財產有重大之侵害，對社會治
    安破壞甚鉅，而其犯罪性質，從實證之經驗而言，犯罪行為
    人大多有一而再、再而三反覆為之的傾向，故為避免此種犯
    罪型態之犯罪行為人，在同一社會環境條件下，再次興起犯
    罪之意念而再為同一之犯罪，因此透過拘束其身體自由之方
    式，避免其再犯，是法院依該條規定決定是否應予羈押時，
    並不須有積極證據，足認其確實準備或預備再為同一之犯罪
    ，而僅須由其犯罪之歷程觀察，其於某種條件下已經多次犯
    下該條所列之罪行，而該某種條件，現在正存在於被告本身
    或其前犯罪之外在條件並未有明顯之改善，而可使人相信在
    此等環境下，被告有可能再為同一犯罪之危險，即可認定有
    反覆實施該條犯罪之虞。至於有無羈押之必要，則由法院以
    上述羈押之目的依職權為目的性之裁量為其裁量標準，除被
    告犯罪嫌疑已屬重大外，自當基於訴訟進行程度、犯罪性質
    、犯罪實際情狀及其他一切情事，審慎斟酌有無上開保全或
    預防目的，依職權妥適裁量，俾能兼顧國家刑事追訴、刑罰
    權之順暢執行及人權保障。本件公訴意旨所指被告涉嫌分別
    與共犯林仁兆、曾玟寧、黃金得、許坤俱、呂理祥、陳國中
    等人共同自98年8 月間起至同年10月間止，多次恐嚇被害人
    楊芝穎、李宜秦、李阿葉等人，業據被害人楊芝穎、李宜秦
    、李阿葉指訴歷歷，核與監聽譯文及共犯陳國中之供述大致
    相符，堪認犯罪嫌疑重大，參以被告又於98年12月間以相同
    手法對被害人黃輝郎為妨害自由之行為，其於短短數月間，
    即多次為恐嚇行為，受害者眾，顯有事實足認被告有反覆實
    施同一犯罪之虞，而被告迄今否認犯罪，所陳非但與相關共
    犯所述未合，復有避重就輕之情，益徵有羈押之必要存在，
    是被告雖以其犯行皆係2 年前所為云云置辯，仍不足認已無
    反覆實施同一犯罪之虞或無羈押之必要，上開所辯，要難採
    信。
七、又被告以其家庭因素作為聲請交保之理由，實與羈押原因消
    滅與否無涉，自難認有理由。綜上所述，原處分認被告涉犯
    恐嚇取財罪嫌重大，並有勾串共犯及反覆實施同一犯罪之虞
    ，有羈押之必要，予以羈押，並禁止接見通信之處分，經核
    尚無不合，聲請意旨，徒憑己意，漫事指摘原羈押處分不當
    ，為無理由，應予駁回。
八、依刑事訴訟法第416條第4項、第412條，裁定如主文。
中    華    民    國    100     年    8   月    8    日
                  刑事第四庭審判長法  官  張淑華
                                  法  官  林宜靜
                                  法  官  林維斌
以上正本證明與原本無異。
不得抗告。
                                  書記官  鄭嘉惠
中    華    民    國   100    年    8     月    10    日